臺灣臺中地方法院刑事判決　　　　　　　95年度易字第1747號
公　訴　人　臺灣臺中地方法院檢察署檢察官
被　　　告　丙○○
　　　　　　甲○○
共　　　同
選任辯護人　鄭雪櫻　律師
上列被告因違反商標法案件，經檢察官提起公訴（九十四年度偵
字第二七二三號），本院判決如下：
    主    文
丙○○、甲○○幫助明知為未得商標權人同意，於同一商品，使
用相同之註冊商標之商品而販賣，各處有期徒刑伍月，如易科罰
金，均以銀元佰元即新台幣玖佰元折算壹日。
    犯罪事實
一、丙○○、甲○○以承攬貨品運送經由小三通之管道進入大陸
    地區為業，渠等均明知由不詳之成年業者所託運之如附表二
    所示商品，其上分別如附表一所示之商標圖案係由法商路易
    威登馬爾悌耶公司、德商萬寶龍文具有限公司、義大利商芬
    蒂艾德有限公司、義大利商固喜歡固喜公司、盧森堡商普瑞
    得有限公司、義大利商吉安妮．凡賽斯股份有限公司、義大
    利商托沙迪公司、瑞士商香奈兒股份有限公司向原經濟部中
    央標準局（現改制為智慧財產局）所申請註冊，取得商標專
    用權，指定使用於各種皮包、皮夾及文具等商品，現仍在商
    標專用期間及延展專用期間內（註冊號數、商標專用權人、
    專用期間、指定使用商品等均詳如附表一），未經上開商標
    權人之同意或授權，不得於同一商品使用相同於附表一所示
    註冊商標圖樣之商品，竟與丁○○（其幫助違反商標法犯行
    ，業經福建高等法院金門分院於民國九十三年八月十二日以
    九十二年度上易字第三一號判處有期徒刑四月確定，下稱前
    案）皆基於幫助該不詳成年業者將該等物品輸入大陸地區販
    賣之犯意，於九十年五月九日，由丙○○、甲○○先委託不
    知情之大有海運股份有限公司（下稱大有公司）以「閩台輪
    」將上開仿冒如附表一所示註冊商標之如附表二所示商品運
    送至福建省連江縣（下稱馬祖）白沙港碼頭，再商請丁○○
    前往碼頭領取，以便交付予甲○○所委託運輸之接駁船隻轉
    運至大陸地區。嗣該託運之不詳成年業者，因不明之原因，
    要求丙○○及甲○○將該等如附表二所示仿冒商品運回臺灣
    ，甲○○乃電告丁○○先將該等物品載運至馬祖之午沙碼頭
    倉庫置放，後於九十年五月十一日、十二日，丁○○再依丙○○、甲○○之指示將前開如附表二所示仿冒商品運至馬祖
    北竿機場，並分成二批委託立榮航空公司馬祖飛臺北之班機
    ，由丁○○親自填寫託運單、貨運通知單交由立榮航空公司
    不知情之託運承辦人員，將該等仿冒商品三十二箱，共計二
    千零九十五件運回臺北市之松山機場，欲委由聯州通運公司
    （下稱聯州公司）分別運送至乙○○、蔡旻純（均業經檢察
    官另為不起訴處分確定）位於臺北縣板橋市○○街四五巷六
    弄一０號住處及聯州公司臺中站國際部等候領取。嗣經警於
    九十年五月十二日在松山機場當場查獲，並扣得仿冒之商品
    三十二箱，共計二千零九十五件。
二、案經福建連江地方法院檢察署檢察官自動檢舉分案後，呈請
    福建高等法院金門分院檢察署檢察長轉呈最高法院檢察署檢
    察總長令轉臺灣臺中地方法院檢察署檢察官偵查起訴。
    理    由
一、訊據被告丙○○、甲○○皆矢口否認上開犯行，被告甲○○
    辯稱：伊曾於八十九年間與強貿環融有限公司（下稱強貿公
    司）簽訂運輸契約書，負責運送強貿公司所託運之物品。渠
    等間之契約已明載強貿公司所託付運輸之貨物中，絕不能有
    槍、毒、假鈔或臺灣與大陸雙方法令所禁止與違法之商品，
    所以本件查扣之仿冒商品，絕不可能是伊受強貿公司所託運
    送至大陸的。至於丁○○則是因為曾與伊合夥購船經營小三
    通運輸業務，嗣後船隻沈沒，雙方結算後，丁○○尚積欠伊
    數百萬元之債務，可能因此挾怨報復，做出不利於伊之指證
    ，是丁○○之證詞並不實在。且案發當時伊人並不在臺灣，
    如何能聯繫丁○○為本件轉運事宜云云；另被告丙○○則以
    ：伊與甲○○雖係夫妻，但有關與強貿公司間之運輸業務，
    均係由甲○○一人負責聯繫接洽，伊只是單純處理帳務與會
    計單據，從未參與運輸業務之處理，故與本案並無關聯等語
    置辯。惟查：
（一）如附表一所示之商標圖樣，分別係瑞士商香奈兒股份有限
      公司、法商路易威登馬爾悌耶公司、盧森堡商普瑞弗股份
      有限公司、義大利商吉安妮．凡賽斯股份有限公司、義大
      利商芬蒂艾德有限公司、義大利商固喜歡固喜公司、德商
      萬寶龍文具有限公司、義大利商托沙迪公司向原經濟部中
      央標準局（現改制為智慧財產局）申請註冊取得商標專用
      權，指定使用於皮件、文具等商品（詳如附表一），現皆
      仍於商標專用權期間內，有商標專用註冊證影本四份及經
      濟部智慧財產局網路資料十五份附卷足按（見偵字第一０
      四九三號卷第一０頁至第二一頁，上易字第三一號卷第
      一六三頁至第一七七頁）。又扣案之三十二箱共計二千零
      九十五件商品，均係未經上開商標專用權人同意或授權之
      仿冒商品，業據前案承審之福建高等法院金門分院法官會
      同檢察官、另案被告丁○○及鑑定人林夏滋、劉廷耀勘驗
      無訛，製有勘驗筆錄及照片一０九張附卷足憑（見上易字
      第三一號卷第一五四頁至第二二五頁），足證扣案之由
      另案被告丁○○所領取，由其交予立榮航空公司不知情之
      託運承辦人員運送之三十二箱商品（共二千零九十五件）
      均係未經商標專用權人同意或授權之仿冒商品。
（二）被告丙○○、甲○○係貨物運送之承攬業者，另案被告丁○○於案發前後期間，有受被告二人之託，為渠等處理所
      承攬運送業務在馬祖之轉運事宜。另案被告丁○○於九十
      年五月九日經通知至馬祖白沙港碼頭領取被告丙○○、甲○○委託大有海運股份有限公司閩台輪載運之如附表二所
      示仿冒前開註冊商標之商品，嗣因被告丙○○、甲○○之
      指示，先將之堆置於馬祖午沙倉庫，再於九十年五月十一
      、十二日，將該等貨品攜往馬祖北竿機場，委託立榮航空
      公司馬祖飛臺北之班機，由另案被告丁○○親自填寫託運
      單、貨運通知單交由立榮航空公司不知情之託運承辦人員
      ，將如附表二所示之仿冒商品三十二箱，共計二千零九十
      五件均運回臺北松山機場等情，業據另案被告丁○○於偵
      查及本院審理時結證綦詳（見偵字第二七二三號卷第六八
      頁至第七一頁，本院卷第一三一之一頁至第一四二頁。按
      被告以外之人於審判外之陳述，除法律有規定者外，不得
      作為證據，刑事訴訟法第一百五十九條第一項已定有明文
      ，本件另案被告丁○○於偵查中所為之陳詞，為被告以外
      之人於審判外之言詞陳述，依前開刑事訴訟法第一百五十
      九條第一項之規定，前述證述原則上不具證據能力；惟另
      案被告丁○○已於九十六年一月二日本院審理期日，基於
      證人地位、經合法具結、並在賦予被告及其選任辯護人對
      質詰問機會之情形下為證述，其內容與在偵查中所述並無
      歧異，則另案被告丁○○前揭證詞，即因其在本件公判庭
      至本院作證，而終局取得證據能力），核與證人即於案發
      當時在馬祖午沙倉庫幫忙卸貨之莊承瀚於前案在福建高等
      法院金門分院審理時所陳另案被告丁○○於九十年五月九
      日在馬祖白沙港碼頭領取閩台輪從臺灣所運來之如附表二
      所示仿冒商品，並旋將之載運至馬祖午沙之倉庫置放。逾
      二日，伊復協助將該等貨品載至馬祖北竿機場託運處等語
      大致相符（見上易字第三一號卷第五頁至第二五頁。按
      被告以外之人於審判外向法官所為之陳述，得為證據，刑
      事訴訟法第一百五十九條之一第一項定有明文。證人莊承
      瀚此部分證詞既係在福建高等法院金門分院對法院所為之
      陳述，並經具結，其任意陳述之信用性已受確定之保障，
      其於前開案件所為之證詞，應有證據能力），復有連江縣
      工會北竿碼頭搬運站物資搬運收據影本一份、立榮航空公
      司貨運通知單影本二份附卷可稽（上易字第三一號卷第
      七一頁、第五四頁至第五五頁）。而大有海運股份有限公
      司閩台輪於九十年五月九日確有為被告丙○○承載物資之
      情，亦有該公司九十二年十一月二四日有字第九二二四號
      函在卷足憑（見上易字第三一號卷第一０七頁），是被
      告丙○○、甲○○確有受不詳之成年業者所託，欲將扣案
      如附表二所示之仿冒貨品經由馬祖小三通之管道運送至大
      陸販售，渠等並委由另案被告丁○○處理該等貨品在馬祖
      之轉運事宜，嗣該不詳之成年業者因不明之原因，要求被
      告丙○○、甲○○將前揭仿冒商品運回臺灣，被告二人乃
      轉而指示另案被告丁○○以空運之方式將該等物品運返臺
      灣等情已灼然明甚，是被告丙○○、甲○○確有幫助不詳
      之成年業者欲將前揭仿冒商品運往大陸地區販賣之事實，
      已堪予認定。
（三）另案被告丁○○經常為丙○○、甲○○夫妻領取貨物取得
      報酬，彼此間資金往來密切等情，業經另案被告丁○○陳
      明甚詳，已見前述，並有其提出之物資搬運收據影本十八
      張、存摺影本（見上易字第三一號卷第六０頁至第七一
      頁、第一一四頁至第一一七頁）在卷可稽。且觀諸另案被
      告丁○○所提出之前揭存摺影本所顯示之交易明細，其於
      本件案發前後，確有收受由美商花旗銀行帳號00000
      00000000000號帳戶所轉入之多筆新臺幣四萬
      元至十萬元不等匯款之紀錄，而該美商花旗銀行帳號00
      00000000000000號帳戶，係由被告甲○○
      之胞弟王弘毅所開立，亦有該銀行九十三年一月十五日（
      九十三）政查字第二０五五號函存卷足佐（見上易字第三
      一號卷第一二六頁），被告甲○○且不否認該等款項均
      係其透過王弘毅之帳戶所匯予另案被告丁○○因委託處理
      轉運事宜所生之碼頭費、搬運工費用及轉運運費（見本院
      卷第一０七頁）；另被告丙○○、甲○○於案發前後曾多
      次以家中之（０四）00000000號電話與另案被告
      丁○○所持用之0000000000號行動電話聯繫，
      亦有電話申設人查詢資料與通聯紀錄在卷足憑（見上易字
      第三一號卷第一０八頁，偵字第九三六二號卷第九四頁
      至第一二０頁，上易字第三一號卷第七三頁至九０頁、
      第一０六頁），被告丙○○、甲○○且同不爭執通話之內
      容係聯絡貨品運至馬祖轉運至大陸地區之事項（見本院卷
      第一０六頁），足徵被告丙○○、甲○○確實經常委由另
      案被告丁○○在馬祖協助流通物資，且彼此間業務往來關
      係密切，是本件苟無其情，另案被告丁○○當無甘犯刑法
      偽證罪追訴之危險，單獨虛構此次扣案之仿冒商品係由被
      告丙○○、甲○○委託轉運之情事，而故意誣陷被告丙○○、甲○○之必要。再扣案如附表二所示之仿冒商品經另
      案被告丁○○運至馬祖北竿機場欲空運回臺灣時，曾遭海
      關人員質疑是否為大陸地區輸入之貨品，另案被告丁○○
      乃提出被告丙○○、甲○○所傳真之發票一紙為憑，該等
      貨物始得順利運返臺灣等情，已經另案被告丁○○於其所
      涉違反商標法案件中辯陳詳細（見上易字第三一號卷第
      四四頁），且有發票影本一張附卷足憑（見上易字第三一
      號卷第七二頁）；被告丙○○、甲○○雖辯稱該發票並
      非由其等傳真予另案被告丁○○云云，然觀諸發票上之買
      受人欄係記載「丙○○」，且品名為「皮件」、數量為「
      二一一０」，均與扣案如附表二所示仿冒商品幾無差擬。
      而發票上之營業人蓋用統一發票專用章欄所印蓋者係「祺
      荃企業有限公司」之統一發票專用章，其負責人王萬興係
      被告甲○○之胞兄，益徵本件若非確有其情，另案被告丁○○於倉促受檢間，如何能獨自備妥由被告甲○○之胞兄
      擔任負責人之「祺荃企業有限公司」所開立之發票，以將
      該等仿冒物品通關運返臺灣。準此，上開另案被告丁○○
      於本件偵查及審理中所證陳，已得俱信為真實。被告甲○○雖以另案被告丁○○於偵查及本院審理時所為之陳述係
      為挾怨報復，其指證並不實在。案發當時伊人並不在臺灣
      ，如何能聯繫丁○○為本件轉運事宜等前詞資為抗辯；然
      本院認另案被告丁○○並無無端攀誣被告丙○○、甲○○
      之動機及必要，已如前述，且被告甲○○既辯陳係因為曾
      與另案被告丁○○合夥購船經營小三通運輸業務，嗣後船
      隻沈沒，雙方結算後，另案被告丁○○尚積欠伊數百萬元
      之債務等語，倘此情為真，則有可能因積欠款項未能受償
      而心生怨懟者應係被告甲○○本人，另案被告丁○○有何
      挾「怨」報復之可言？況本院依職權查詢被告甲○○之入
      出境資料，並無顯示有任何之出境紀錄（見本院卷第一八
      二頁），亦無從證實被告甲○○之此部分辯詞為真。至被
      告丙○○固另辯陳其未參與運輸業務之處理，故與本件並
      無關聯云云，但依前揭另案被告丁○○之證詞，其亦有就
      被告丙○○、甲○○所承攬運送之貨品至馬祖白沙港碼頭
      轉運之事宜以電話與被告丙○○聯繫洽商，被告丙○○應
      同有處理渠等所承攬之運輸業務，是其所辯與本件毫無相
      關云云，亦無可採認。
（四）另案被告丁○○雖於前案警詢、偵查及於福建金門地方法
      院審理時迭稱：扣案之仿冒商品係宋維強請伊至馬祖白沙
      港碼頭領取的，其後並委請伊將該等物品空運回松山機場
      ，伊於案發前後曾以所持用門號0000000000號
      行動電話與宋維強所持用門號0000000000號行
      動電話密集聯繫相關事宜云云（見偵字第九三六二號卷第
      五一頁至第五六頁、第二二０頁至第二二二頁，偵續字第
      二三二號第三六頁至第三七頁，連易字第六號卷第一一頁
      至第一四頁、第三二頁至第三五頁）；惟嗣已改稱：扣案
      之仿冒商品實係丙○○、甲○○受託運送的。「宋維強」
      其人之姓名年籍資料與聯絡電話都是丙○○提供，要伊向
      員警虛偽供述以圖誤導偵審程序，掩飾真相以逃避追訴查
      緝等語，業如前述，而觀諸前揭另案被告丁○○所持用門
      號0000000000號行動電話之通聯紀錄，其於案
      發前案亦無任何與門號0000000000號之行動電
      話相互聯繫之紀錄，另案被告丁○○於前案警詢、偵查與
      福建金門地方法院所為之前揭供詞，既與客觀稽證不符，
      顯見其當時所陳確係脫飾推諉之語，不足採信，自不得據
      其此部分證言以為被告丙○○、甲○○有利認定之憑佐。
      另證人即前揭仿冒如附表一所示註冊商標商品之原定收貨
      人乙○○雖於本院審理時到庭陳稱：伊並不認識丙○○、
      甲○○、丁○○等人，亦不知為何聯州公司會受託要將該
      等仿冒商品運送至伊住處等語（見本院卷第一四三頁至第
      一四四頁）；然被告丙○○、甲○○係受不詳之成年業者
      委託運送貨物，業經本院認定如前，以渠等單純為運送人
      之角色，當唯以託運人之指示行事，該託運之不詳成年業
      者既因不明原因委請被告丙○○、甲○○將已運至馬祖白
      沙港碼頭之扣案仿冒商品再空運回臺灣，並指示被告丙○○、甲○○告知另案被告丁○○於立榮航空之託運單上逕
      記載收貨人為聯州公司，則被告丙○○、甲○○及另案被
      告丁○○僅循命辦理即可，其往返運送之緣由及詳情如何
      實無庸理會，亦無須深入瞭解為何不詳之成年業者會指定
      證人乙○○為該等仿冒物品之最終收貨人；是證人乙○○
      縱與為運送人之被告丙○○、甲○○甚或另案被告丁○○
      不相熟識，衡之常情亦無任何捍格或突兀之處，當無礙於
      被告丙○○、甲○○幫助犯行之認定。至被告丙○○、甲○○雖聲請傳喚證人即強貿公司之負責人趙世灶、總經理
      趙玲琛、業務陳惠珍到庭欲證明扣案之前揭仿冒如附表一
      所示註冊商標之商品並非被告二人受強貿公司所託欲運送
      至大陸地區；惟被告甲○○既已於本院審理時陳稱該等物
      品絕不可能係強貿公司所託運（見本院卷第一七九頁），
      則強貿公司人員能否知悉被告丙○○、甲○○是否有受他
      人託付運送扣案之仿冒物品及扣案仿冒商品之所有權歸屬
      等情，已屬有疑；被告丙○○、甲○○復聲請傳喚證人即
      馬祖白沙港碼頭搬運工人王禮翼、長虹裝卸公司之負責人
      王禮好與馬祖白沙港碼頭轉運接駁船之船長王依松、劉宜
      忠等人，旨欲證明扣案如附表二所示之仿冒貨品並非渠等
      所承攬運送；但本件案發時間迄今已歷時五年有餘，縱案
      發當日被告丙○○、甲○○所託運之商品確實由王禮翼所
      搬運，以王禮翼經年累月均在馬祖白沙港碼頭為人搬運及
      裝卸貨物，其能否清楚記憶並區分所搬運貨品之種類及各
      該貨品係由何人所委託，亦啟人疑竇。且證人王禮好已於
      前案在福建高等法院金門分院審理時到庭陳稱：伊曾幫丁○○在馬祖白沙港碼頭領取及搬運貨品，但貨物之內容伊
      全不知悉，因為從外觀根本看不出來等語（見上易字第三
      一號卷第一一五頁）。況依另案被告丁○○所述及前揭
      連江縣工會北竿碼頭搬運站物資搬運收據顯示，被告丙○○、甲○○於九十年五月九日委託另案被告丁○○領取後
      ，欲透過小三通管道轉運至大陸地區之貨品多達木箱十箱
      及百貨四百四十四件，另案被告丁○○依指示將扣案如附
      表二所示之仿冒商品另行檢取移運他處置放，其餘貨品乃
      按照原訂規劃，由王依松、劉宜忠以接駁船載運至大陸地
      區，是接駁船之船長王依松、劉宜忠自始即未曾接觸到扣
      案之仿冒物品，其又如何能辨識該等貨品是否由被告二人
      所託運。綜此，被告丙○○、甲○○此部分所請核均無必
      要，應併此敘明之。
（五）綜上所述，被告丙○○、甲○○所辯，無非均為事後諉卸
      之詞，不足採信。是本件事證已臻明確，被告丙○○、甲○○之犯行均洵堪認定。
二、按被告丙○○、甲○○行為後，商標法已於九十二年五月二
    十八日經總統令修正公布，並於九十二年十一月二十八日生
    效施行（即自公布日起六個月後施行，以下稱修正後商標法
    ）。其中修正前同法第六十二條第一款係規定：「意圖欺騙
    他人，有左列情事之一者，處三年以下有期徒刑、拘役或科
    或併科新臺幣二十萬元以下罰金：一、於同一商品或類似商
    品，使用相同或近似於他人註冊商標之圖樣者」，同法第六
    十三條則規定：「明知為前條商品而販賣、意圖販賣而陳列
    、輸出或輸入者，處一年以下有期徒刑、拘役或科或併科新
    臺幣五萬元以下罰金」，修正後前開規定改列為第八十一條
    第一款及第八十二條，構成要件與法定刑均不變，是新法僅
    將舊法之條號變更改列，刑度並未變更，是就明知未得商標
    權人同意，於同一商品使用相同於他人註冊商標之圖樣商品
    而販賣之行為而言，九十二年十一月二十八日修正公布施行
    之商標法第八十二條之規定，與修正前商標法第六十三條之
    規定，並無不同，不生有利或不利被告之情形，本件即應逕
    行適用裁判時之商標法第八十二條規定處斷〔按現行刑法第
    二條第一項明文：「行為後法律有變更者，適用行為時之法
    律。但行為後之法律有利於行為人者，適用最有利於行為人
    之法律。」改採「從舊從輕」主義，係規範行為後法律變更
    所衍生新舊法律比較適用之準據法，以適用最有利於行為人
    之法律為原則。據此，法院裁判時已在新法施行之後，雖新
    舊法之內容有所修正，但對行為人倘無有利或不利之情形者
    （例如僅變更條號或修正法律用語，新舊法法定刑仍屬相同
    ），即無適用上開規定為新舊法比較之問題，檢察官認此部
    分有刑法第二條第一項之適用問題，尚有誤會〕。本件前述
    之不詳成年業者委託被告丙○○、甲○○，欲將扣案之前揭
    仿冒如附表一所示註冊商標之商品運往大陸地區銷售，核其
    所為係犯商標法第八十二條之販賣仿冒商標商品罪。被告丙○○、甲○○為小三通之運送業者，渠等提供管道為該不詳
    成年業者運送扣案如附表二所示之仿冒商品進入大陸地區欲
    行販賣，係基於幫助他人違反商標法犯行之故意，且所為屬
    商標法之構成要件以外之行為，核其所為則係犯刑法第三十
    條第一項、商標法第八十二條之幫助明知未得商標權人同意
    ，於同一商品使用相同於他人註冊商標之圖樣商品而販賣罪
    。另按一人幫助正犯實施犯罪行為者，為單獨幫助；二人以
    上共同幫助正犯實施犯罪行為者，則為共同幫助。然刑法第
    二十八條之共同正犯，係指二人以上共同實施犯罪之行為者
    而言，幫助他人犯罪，並非實施正犯，在事實上雖有二人以
    上共同幫助殺人，要亦各負幫助殺人責任，仍無適用該條之
    餘地，此有最高法院三十三年上字第七九三號判例要旨足資
    參照。又刑法第二十八條所謂實施，係指犯罪事實之結果直
    接由其所發生，別乎教唆或幫助者而言，即未著手實行前犯
    陰謀預備等罪，如有共同實施情形，亦應適用該條處斷，亦
    有司法院院字第二四０四號解釋可佐（本院按：刑法第二十
    八條原規定：「二人以上共同『實施』犯罪之行為者，皆為
    共同正犯。」嗣已修正為：「二人以上共同『實行』犯罪之
    行為者，皆為共同正犯。」將舊法之「實施」修正為「實行
    」。原「實施」之概念，包含陰謀、預備、著手及實行等階
    段之行為，修正僅共同實行犯罪行為始成立共同正犯，新法
    共同正犯之範圍縮小，排除陰謀犯、預備犯之共同正犯，是
    前揭司法院解釋所謂「即未著手實行前犯陰謀預備等罪，如
    有共同實施情形，亦應適用該條處斷」等語，已無適用之餘
    地），本件被告丙○○、甲○○與亦為幫助違犯商標法犯行
    之另案被告丁○○間，雖共同幫助正犯實施犯罪行為，但並
    無犯罪構成要件行為「行為分擔」之可言，自無刑法第二十
    八條適用之問題，應併敘明。被告丙○○、甲○○咸幫助前
    揭不詳之成年業者為違反商標法之犯行，皆屬幫助犯，均應
    依刑法第三十條第二項之規定減輕其刑（九十五年七月一日
    施行之刑法第三十條幫助犯規定，與原刑法第三十條之相較
    ，僅作文字上之修正，非刑法第二條所指之「法律變更」，
    無比較適用之問題，應依一般法律適用原則，逕行援用裁判
    時法，最高法院九十五年刑議字第六號、九十五年度台上字
    第六０一六號判決參照）。起訴意旨誤以扣案如附表二所示
    之仿冒商品係屬被告丙○○、甲○○所有，逕認被告二人俱
    應成立商標法第八十二條之明知未得商標權人同意，於同一
    商品使用相同於他人註冊商標之圖樣商品而販賣罪之共同正
    犯，自有未洽，惟因基本社會事實同一，公訴檢察官復於本
    院審理論告時，當庭變更認被告二人僅為幫助犯（見本院卷
    第一七九頁），應附此敘明。
三、爰審酌被告丙○○、甲○○之素行，此有臺灣高等法院被告
    前案紀錄表可按，渠等均明知不詳成年業者所託運之前揭物
    品均係屬仿冒商品，竟為圖一己私利，提供管道為該業者運
    送至大陸地區欲行銷售，渠等行為已對如附表一所示之法商
    路易威登馬爾悌耶等公司之商譽造成影響，並破壞我國致力
    於智慧財產權保護之國際聲譽，兼衡酌本件查扣之仿冒商品
    達三十二箱，合計二千零九十五件，數量繁多，暨被告二人
    犯後均飾詞否認犯罪，缺乏悔過之具體表現之犯罪後態度等
    一切情狀，分別量處如主文所示之刑，並均依修正前刑法第
    四十一條第一項前段及修正前罰金罰鍰提高標準條例第二條
    之規定，諭知易科罰金之折算標準〔被告丙○○、甲○○行
    為後，刑法及刑法施行法業於九十四年二月二日經總統以華
    總一義字第０九四０００一四九０一號令修正公布，並於九
    十五年七月一日施行。按行為後法律有變更者，適用行為時
    之法律，但行為後之法律有利於行為人者，適用最有利於行
    為人之法律，現行刑法第二條第一項定有明文。此條規定乃
    與刑法第一條罪刑法定主義契合，而貫徹法律禁止溯及既往
    原則，係規範行為後法律變更所生新舊法律比較適用之準據
    法，是刑法第二條本身雖經修正，但刑法第二條既屬適用法
    律之準據法，本身尚無比較新舊法之問題，應一律適用裁判
    時之現行刑法第二條規定以決定適用之刑罰法律，先予辨明
    。另按涉及法院裁量權行使者，需於裁量權行使時，方有比
    較適用之問題，如易科罰金、易服勞役、緩刑、保安處分之
    宣告。故就一般綜合罪刑之結果而為比較，以決定罪刑之適
    用時，不需就易科罰金等列為比較，必迨已決定為緩刑、保
    安處分之宣告，或所處之刑得易科罰金或易服勞役時，始就
    各該緩刑、易科罰金等部分決定其適用標準。本件被告丙○○、甲○○犯罪時之刑法第四十一條係規定「犯最重本刑為
    五年以下有期徒刑以下之刑之罪，而受六月以下有期徒刑或
    拘役之宣告，因身體、教育、職業、家庭之關係或其他正當
    由，執行顯有困難者，得以一元以上三元以下（按：業經修
    正前罰金鍰提高標準條例第二條提高一百倍）折算一日，易
    科罰金。但確因不執行所宣告之刑，難收矯正之效或難以維
    持法秩序者，不在此限。」；嗣於九十四年二月二日經修正
    公布，並於九十五年七月一日施行，新刑法第四十一條修正
    為「犯最重本刑為五年以下有期徒刑以下之刑之罪，而受六
    個月以下有期徒刑或拘役之宣告者，得以新臺幣一千元、二
    千元或三千元折算一日，易科罰金。但確因不執行所宣告之
    刑，難收矯正之效，或難以維持法秩序者，不在此限。」，
    上開法律既有變更，經比較行為時法及裁判時法後，以行為
    時之修正前刑法關於易科罰金之規定對被告二人較為有利，
    依刑法第二條第一項前段之規定，自應適用修正前刑法第四
    十一條第一項前段規定，就對被告二人所處有期徒刑諭知易
    科罰金之折算標準〕。
四、末按共同正犯因相互間利用他人之行為，以遂行其犯意之實
    現，本於責任共同之原則，有關沒收部分，對於共犯間供犯
    罪所用之物，自應為沒收之諭知。惟幫助犯僅係對於犯罪構
    成要件以行為為加工，並無共同犯罪之意思，自不適用該責
    任共同原則，其幫助犯罪態樣與實施正犯有異，其所處罰者
    ，乃其提供助力之行為本身，而非正犯，實施犯罪之行為，
    對正犯所有供犯罪所用之物，勿庸併為沒收之宣告（參照最
    高法院八十八年度台上字第六二三四號、八十九年度台上字
    第六九四六號判決要旨），是本件扣案之物品合計二千零九
    十五件，不論是否為未得商標權人同意，於同一商品，使用
    相同之註冊商標之商品，均無庸於本件併為沒收之宣告，檢
    察官此部分所請，同有誤會，應併予說明之。
據上論斷，應依刑事訴訟法第二百九十九條第一項前段，商標法
第八十二條，刑法第十一條前段、第二條第一項前段、第三十條
第一項前段、第二項，修正前刑法第四十一條第一項前段，修正
前罰金罰鍰提高標準條例第二條，現行法規所定貨幣單位折算新
臺幣條例第二條，判決如主文。
本案經檢察官戊○○到庭執行職務。
中　　華　　民　　國　　96　　年　　3 　　月　　6 　　日
                  刑事第一庭  審判長法  官  張國忠
                                    法  官  黃松竹
                                    法  官  陳思成
上正本證明與原本無異。
如不服本判決，應於送達後十日內向本院提出上訴狀（須附繕本
），上訴於臺灣高等法院臺中分院。
                                    書記官  王嘉麒
中　　華　　民　　國　　96　　年　　3 　　月　　6 　　日
附錄論罪科刑法條
商標法第八十一條
未得商標權人或團體商標權人同意，有下列情事之一者，處三年
以下有期徒刑、拘役或科或併科新臺幣二十萬元以下罰金：
一、於同一商品或服務，使用相同之註冊商標或團體商標者。
二、於類似之商品或服務，使用相同之註冊商標或團體商標，有
    致相關消費者混淆誤認之虞者。
三、於同一或類似商品或服務，使用近似於其註冊商標或團體商
    標之商標，有致相關消費者混淆誤認之虞者。
商標法第八十二條
明知為前條商品而販賣、意圖販賣而陳列、輸出或輸入者，處一
年以下有期徒刑、拘役或科或併科新臺幣五萬元以下罰金。
附表一：
┌──┬───────┬────┬─────┬───────┬─────┐
│編號│商標名稱及圖樣│註冊號數│ 專用期限 │   指定專用   │ 商標專用 │
│    │              │        │          │   商品類別   │ 所有權人 │
├──┼───────┼────┼─────┼───────┼─────┤
│    │              │        │88/01/31  │書包、手提箱  │法商路易威│
│ 1  │      LV      │ 418079 │核准延展  │袋、旅行袋、  │登馬爾悌耶│
│    │              │        │專用期限：│皮夾。        │公司。　　│
│    │              │        │98/01/31  │　　　        │LOUIS     │
│    │              │        │          │              │VUITTON   │
├──┼───────┼────┼─────┼───────┼─────┤
│    │              │        │          │筆、鋼筆、原子│德商萬寶龍│
│ 2  │  MONTBLANC   │ 41563  │099/06/30 │筆、鉛筆、筆心│文具有限公│
│    │              │        │          │、筆管、筆盒、│司        │
│    │              │        │          │筆袋、筆座。  │          │
├──┼───────┼────┼─────┼───────┼─────┤
│    │              │        │          │書包、手提箱袋│          │
│    │              │        │          │、旅行袋、皮夾│          │
│    │              │        │          │、旅行箱、大皮│          │
│    │              │        │          │箱、行李箱、公│          │
│    │              │        │          │事包、公事箱、│          │
│    │              │        │            手提包、有肩帶│義大利商  │
│ 3  │    FENDI     │ 157751 │100/08/15 │的女用手提包、│芬蒂艾德有│
│    │              │        │          │海灘包、男用皮│限公司    │
│    │              │        │          │包、背包、背囊│          │
│    │              │        │          │、錢包、鑰匙包│          │
│    │              │        │          │、護照夾、駕駛│          │
│    │              │        │          │執照夾、名片夾│          │
│    │              │        │          │、化粧箱、皮包│          │
│    │              │        │          │背帶、小皮包。│          │
├──┼───────┼────┼─────┼───────┼─────┤
│    │              │        │          │各種書包、手提│義大利商  │
│ 4  │    GUCCI     │ 91539  │096/08/31 │箱袋、旅行袋、│固喜歡固喜│
│    │              │        │          │皮夾。        │公司      │
├──┼───────┼────┼─────┼───────┼─────┤
│    │              │        │          │手提袋、手提包│          │
│    │              │        │          │、購物袋、錢袋│盧森堡商  │
│ 5  │    PRADA     │ 596574 │102/04/30 │、化粧箱、書包│普瑞得有限│
│    │              │        │          │、手提箱、旅行│公司      │
│    │              │        │          │箱、公事箱、旅│          │
│    │              │        │          │行袋、錢包、皮│          │
│    │              │        │          │夾。          │          │
├──┼───────┼────┼─────┼───────┼─────┤
│    │              │        │          │書包、手提箱、│義大利商  │
│ 6  │   VERSACE    │ 848075 │100/06/30 │手提袋、旅行袋│吉安妮.   │
│    │              │        │          │、皮夾。      │凡賽斯股份│
│    │              │        │          │              │有限公司  │
├──┼───────┼────┼─────┼───────┼─────┤
│    │              │        │          │旅行袋、有肩帶│          │
│    │              │        │          │的女用手提包、│          │
│    │              │        │          │皮夾、手提袋、│          │
│ 7  │  TRUSSARDI   │ 97483  │097/03/31 │購物袋、背囊、│義大利商  │
│    │              │        │          │背包、公事包、│托沙迪公司│
│    │              │        │          │化妝箱、書包、│          │
│    │              │        │          │手提箱。      │          │
├──┼───────┼────┼─────┼───────┼─────┤
│    │              │        │          │各種書包、手提│瑞士商    │
│ 8  │   CHANEL     │ 553137 │101/02/28 │箱袋、旅行袋、│香奈兒股份│
│    │              │        │          │皮夾。        │有限公司  │
└──┴───────┴────┴─────┴───────┴─────┘
